【裁判字號】    92,苗簡,224
【裁判日期】    920721
【裁判案由】    侵權行為損害賠償
【裁判全文】
臺灣苗栗地方法院民事簡易判決                    九十二年度苗簡字第二二四號
    原      告  丙○○
    訴訟代理人  甲○○
    被      告  聖旗營造有限公司
    法定代理人  乙○○
    被      告  玉進土木包工業即乙○○
右當事人間請求侵權行為損害賠償事件，本院判決如左：
    主    文
被告玉進土木包工業即乙○○應給付原告新臺幣柒萬零伍佰陸拾元，及自民國九十二
年六月十七日起至清償日止，按年息百分之伍計算之利息。
原告其餘之訴駁回。
訴訟費用由被告玉進土木包工業即乙○○負擔百分之拾壹，餘由原告負擔。
本判決第一項於原告以新臺幣貳萬仟伍佰元為被告玉進土木包工業即乙○○供擔保
後得假執行。
原告其餘假執行之聲請均駁回。
    事實及理由
壹、原告之聲明：被告應給付原告新臺幣（下同）二十二萬五千九百元，及自起訴狀
    繕本送達翌日起至清償日止，按年息百分之五計算之利息，並願供擔保聲請宣告
    假執行。
貳、事實摘要：
一、原告方面：緣原告於民國九十二年一月九日晚間約十時十分許，駕駛車牌號碼：
    Ｗ五○八二七號自小客車，行經苗栗縣後龍鎮○○路七十四之五號前，適被告玉
    進土木包工業即乙○○正於該地實施道路施工。由於天色黑暗，視線不佳，且被
    告並未於該施工處前放置警告燈號或閃光燈以提醒行經車輛，致原告行經該處時
    ，為緊急閃避施工柵欄而撞上路旁圍籬，造成車輛毀損，並已向苗栗縣竹南分局
    新港派出所備案。被告因施工未依規定裝設警示標誌，導致原告閃避不及造成車
    輛毀損，其修護費用工資共五萬三千三百元，零件費用共十七萬二千六百元，共
    計二十二萬五千九百元，為此依民法第一百八十四條、第一百九十一條規定請求
    被告賠償上開金額，並提出估價單影本二件、駕駛執照影本一件、照片十五幀為
    證。
二、被告方面：被告經合法送達，未於最後言詞辯論期日到場，亦未提出任何書狀供
    本院審酌。
三、本院依職權向苗栗縣警察局竹南分局調取上開事故之警詢筆錄、道路交通事故現
    場圖、道路交通事故調查報告表、現場照片。
、法院之判斷：
一、查原告主張：原告於九十二年一月九日晚間約十時十分許，駕駛車牌號碼：Ｗ五
    ○八二七號自小客車，行經苗栗縣後龍鎮○○路七十四之五號前，適被告玉進土
    木包工業即乙○○正於該地實施道路施工。由於天色黑暗，視線不佳，且被告並
    未於該施工處前放置警告燈號或閃光燈以提醒行經車輛，致原告行經該處時，為
    緊急閃避施工柵欄而撞上路旁圍籬，造成車輛毀損，被告因施工未依規定裝設警
    示標誌，導致原告閃避不及造成車輛毀損，其修護費用工資共五萬三千三百元，
    零件費用共十七萬二千六百元，共計二十二萬五千九百元等情，業據原告提出與
    其所述相符、被告不爭執其為真正之估價單二件、駕駛執照影本一件、照片十五
    幀為證，並經本院依職權向苗栗縣警察局竹南分局調取上開事故之警詢筆錄、道
    路交通事故現場圖、道路交通事故調查報告表、現場照片核閱屬實，而被告經合
    法送達，未於最後言詞論期日到場，亦未提出任何書狀供本院審酌，應認本件原
    告之訴關於玉進土木包工業即乙○○之部分為有理由，至本件關於聖旗營造有限
    公司之部分，因原告自認造成其上開毀損者係玉進土木包工業即乙○○等語（見
    本院九十二年七月八日言詞辯論筆錄），而非被告聖旗營造有限公司，故本件關
    於被告聖旗營造有限公司之部分為無理由，應予駁回。
二、按故意或過失，不法侵害他人之權利者，負損害賠償責任。次按不法毀損他人之
    物者，應向被害人賠償其物因毀損所減少之價額，民法第一百八十四條第一項前
    段、第一百九十六條分別定有明文。又按土地上之建築物或其他工作物所致他人
    權利之損害，由工作物之所有人負賠償責任。但其對於設置或保管並無欠缺，或
    損害非因設置或保管有欠缺，或於防止損害之發生，已盡相當之注意者，不在此
    限，民法第一百九十一條第一項定有明文。復按挖掘道路，應事先申請主管機關
    許可並知會當地警察機關；工程進行中，並應樹立警告標誌，夜間並安裝警告燈
    ；工程完竣後，應立即撤除並將障礙物清除，道路交通規則第一百四十三條定有
    明文。被告玉進木包工業即乙○○於上開時、地實施道路施工，並未於該施工處
    前放置警告燈號或閃光燈以提醒行經車輛，致原告行經該處時，為緊急閃避施工
    柵欄而撞上路旁圍籬，造成車輛毀損，已如前述，則揆諸前揭說明，自應負損害
    賠償責任。
三、再按物被毀損時，被害人除得依民法第一百九十六條請求賠償外，並不排除民法
    第二百十三條至第二百十五條之適用。依民法第一百九十六條請求賠償物被毀損
    所減少之價額，得以修復費用為估定之標準，但以必要者為限（例如修理材料以
    新品換舊品，應予折舊，參最高法院七十七年度第九次民事庭會議決議）。查原
    告主張：其所有之前開車輛因前揭受損所支出之車損修理費用，其中工資共五萬
    三千三百元，零件費用共十七萬二千六百元，共計二十二萬五千九百元，其項目
    、單價及金額等，業據原告提出吉興板金廠蓋有統一發票專用章之估價單影本二
    件附卷足稽，被告玉進土木包工業即乙○○對於前開私文書形式之真正，不予爭
    執，應堪信為真實，而系爭車輛維修所列估價單之項目，核對上開照片之車損情
    形，依市場行情計列，應無滲水膨脹之虞，亦堪稱合理，自應憑採。又原告以修
    繕費用作為請求依據時，即須將新零件更換舊零件之零件折舊部分予以扣除，復
    查本件原告所有之系爭自小客車，係於八十六年九月出廠，有原告提出之行車執
    照影本一份在卷可證，則算至本件事故發生時之九十二年一月九日，實際使用日
    數約為五年四個月，依前揭說明，以新品換舊品而更換之零件，即應予折舊。而
    依行政院（七九）財字第０六七０號令所頒之「固定資產耐用年數表」自用小客
    車之耐用年數為五年，採用定率遞減法計算其折舊，每年折舊率為千分之三六九
    ，又依所得稅法第五十四條第三項：「採用定率遞減法者，其最後一年度之未折
    減餘額，以等於成本十分之一為合度」之規定計算，則原告關於零件部分得請求
    之金額為前開零件費用之十分之一即一萬七千二百六十元，合計原告得請求被告
    給付之金額為工資五萬三千三百元加零件費用一萬七千二百六十元共七萬零五百
    六十元。從而，原告請求被告玉進土木包工業即乙○○給付上開金額，在七萬零
    五百六十元之範圍內為有理由，應予准許，逾此範圍為無理由，應予駁回。
四、原告陳明願供擔保請准宣告假執行，就其勝訴部分經核無不合，爰酌定相當之擔
    保金額准許之，就其敗訴部分其假執行之聲請已失所附麗，為無理由，應併予駁
    回。
五、據上論結，本件原告之訴為一部有理由，一部無理由，依民事訴訟法第四百三十
    六條第二項、第七十九條但書，判決如主文。
中      華      民      國    九十二    年      七      月    廿一      日
                                  臺灣苗栗地方法院苗栗簡易庭
                                          法      官  伍偉華
右正本證明與原本無異。
如對本判決上訴，應於判決送達後二十日內向本院提出上訴狀。
                                          法院書記官  李惠雯
中      華      民      國    九十二    年      七      月    廿一      日


司法院資訊處製作；財團法人民間司法改革基金會備份。
